【裁判字號】    98,簡上,86
【裁判日期】    980423
【裁判案由】    詐欺等
【裁判全文】
臺灣嘉義地方法院刑事判決              98年度簡上字第86號
上  訴  人  臺灣嘉義地方法院檢察署檢察官
上  訴  人
即  被  告  甲○○
上列上訴人等因詐欺等案件，不服本院簡易庭民國98年2 月27日
98年度嘉簡字第233 號第一審判決（聲請簡易判決處刑案號：97
年度偵續一字第5 號），提起上訴，本院管轄之第二審合議庭認
不宜以簡易判決處刑，改依通常程序審理後，自為第一審判決如
下：
    主  文
原判決撤銷。
本件公訴不受理。
    理  由
一、本件聲請簡易判決處刑意旨略以：鄭世正係嘉義縣阿里山鄉
    ○○村○○段253 之4 地號土地（下稱253 之4 地號土地）
    及其上檳榔園之所有人，民國95年間，鄭世正原欲將253 之
    4 地號土地及檳榔園之檳榔採收權出租給被告甲○○耕作採
    收，因價金協商不成而作罷，鄭世正乃於96年1 月10日另將
    253 之4 地號土地之檳榔採收權出租給告訴人丙○○及丁○○父子（由丙○○出名簽約）耕作採收。被告甲○○明知自
    己未承租上述檳榔採收權，竟意圖為自己不法之所有，對乙○○佯稱已向鄭世正承租上開檳榔採收權，並於95年11月13
    日（聲請簡易判決處刑書證據欄第8 行誤載為95年11月3 日
    ）將上開檳榔園之檳榔採收權轉賣予不知情之乙○○，乙○○遂僱工於96年2 月24日採收上開檳榔園內之檳榔，因丙○○發覺檳榔短少而報警循線查獲上情。因認被告甲○○所為
    ，就被害人乙○○受有損害部分，係犯刑法第339 條第1 項
    之詐欺罪嫌，就告訴人丙○○、丁○○受有損害部分，係犯
    同法第320 條第1 項之竊盜罪嫌等語。
二、按不起訴處分已確定或緩起訴處分期滿未經撤銷者，非有發
    現新事實或新證據，或有第420 條第1 項第1 款、第2 款、
    第4 款或第5 款所定得為再審原因之情形者，不得對於同一
    案件再行起訴；曾為不起訴處分，而違背刑事訴訟法第260
    條之規定再行起訴者，應諭知不受理之判決，並得不經言詞
    辯論為之；刑事訴訟法第260 條、第303 條第4 款、第307
    條分別定有明文。又案件是否同一，以被告及犯罪事實是否
    相同為準，若被告同一及犯罪事實同一者，即屬同一案件，
    至於被害人及所提證據是否同一，均非案件是否同一之認定
    標準；告訴人是否相同，則非所問（最高法院93年度台上字
    第1981號判決、71年台上字第4199號判決意旨參照）。
三、經查：
(一)被告甲○○所涉上開犯行，前因鄭世正提出竊盜告訴，而由
    嘉義縣警察局竹崎分局以96年2 月27日嘉竹警偵字第009600
    80729 號刑事案件報告書報請臺灣嘉義地方法院檢察署檢察
    官偵查。檢察官偵查後，認該案件之告訴人鄭世正及嘉義縣
    警察局竹崎分局告訴及報告意旨雖以：被告甲○○意圖為自
    己不法之所有，於95年11月13日向被害人乙○○佯稱已租得
    鄭世正所有253 之4 地號土地上之檳榔，而將該土地上之檳
    榔轉租予被害人乙○○，使被害人乙○○陷於錯誤，僱請陳
    清煙及沈俊堯前往採收檳榔，嗣於96年2 月24日上午，陳清
    煙及沈俊堯前往上開土地採收檳榔時，為告訴人鄭世正發覺
    而報警處理，因認被告甲○○涉有刑法第320 條第1 項之竊
    盜及第339 條第1 項詐欺取財之罪嫌；惟查無充分證據證明
    被告甲○○有不法所有之意圖、詐欺及竊盜之故意、施用詐
    術及竊取之行為，亦查無充分證據證明被害人乙○○因被告
    之行為陷於錯誤，故認定無充分證據證明被告有上開詐欺及
    竊盜行為，其犯罪嫌疑不足，而於96年4 月2 日作成96年度
    偵字第2023號不起訴處分。該不起訴處分書於96年5 月9 日
    送達於告訴人鄭世正，因其未聲請再議，而於96年5 月18日
    不起訴處分確定等情，有臺灣嘉義地方法院檢察署檢察官96
    年度偵字第2023號不起訴處分書、該不起訴處分書送達於告
    訴人鄭世正之送達證書影本（見96年度偵字第2023號影卷第
    33至34、37頁），以及被告甲○○之臺灣高等法院被告前案
    紀錄表、本院98年4 月20日辦理刑事案件電話紀錄查詢表（
    見本院簡上字卷第32頁）附卷可稽，並經本院調閱臺灣嘉義
    地方法院檢察署96年度偵字第2023號案卷核閱確認無誤。
(二)上開96年度偵字第2023號案件之被告為甲○○，所涉犯罪事
    實為：被告95年11月13日將253 之4 地號土地上之檳榔轉給
    乙○○之詐欺取財犯行，以及96年2 月24日至253 之4 地號
    土地採收檳榔之竊盜犯行。而本件檢察官聲請簡易判決處刑
    書所列被告亦為甲○○，所訴犯罪事實，依聲請簡易判決處
    刑書之記載，亦係被告於95年11月13日（聲請簡易判決處刑
    書犯罪事實欄漏未記載日期，證據欄則誤載為95年11月3 日
    ）將253 之4 地號土地之檳榔採收權轉給乙○○之詐欺取財
    犯行，以及96年2 月24日至253 之4 地號土地採收檳榔之竊
    盜犯行。前後兩案件之被告、基本犯罪事實均相同，顯係同
    一案件甚明。聲請簡易判決處刑書既未敘明本件有何新事實
    或新證據，亦未敘明有何刑事訴訟法第420 條第1 項第1 款
    、第2 款、第4 款或第5 款所定得為再審原因之情形者，依
    前引刑事訴訟法第260 條之規定，檢察官即不得於上開96年
    度偵字第2023號不起訴處分確定後，就被告甲○○所涉同一
    詐欺、竊盜犯行再行起訴。
(三)聲請簡易判決處刑意旨雖謂：96年度偵字第2023號不起訴處
    分書所列告訴人為鄭世正，而本件係認被告以一行為造成鄭
    世正、乙○○及本件告訴人丙○○之損害，就乙○○以及本
    件告訴人丙○○損失部分，應可另行提起公訴云云。惟參照
    前揭最高法院判決意旨，案件是否同一，應以被告及犯罪事
    實是否相同為準，而非以被害人是否同一為認定標準。況查
    ，嘉義縣警察局竹崎分局96年2 月24日接獲報案後，即於同
    日對丙○○及鄭世正製作調查筆錄，渠等均證稱系爭土地上
    之檳榔已由丙○○承租（見嘉竹警偵字第0960080729號影卷
    第5 至10頁），故竹崎分局報請臺灣嘉義地方法院檢察署檢
    察官偵查時，即將丙○○列為被害人；檢察官於96年度偵字
    第2023號案件偵查中，並曾以告訴人之身分傳喚丙○○，經
    丙○○當庭表明僅對查獲當日在場之沈俊堯、陳清煙提出竊
    盜告訴（沈俊堯、陳清煙涉嫌竊盜部分，嗣經檢察官作成96
    年度偵字第4670號不起訴處分確定），不對被告甲○○提出
    告訴，有上開刑事案件報告書、檢察官96年3 月14日訊問筆
    錄在卷可稽（見96年度偵字第2023號影卷第1 至3 、6 至10
    頁）；足見本件告訴人丙○○向鄭世正承租253 之4 地號土
    地之檳榔採收權，而受有損害之事實，亦經檢察官於96年度
    偵字第2023號案件偵查中予以審酌，仍認被告涉嫌竊盜部分
    犯罪嫌疑不足，而作成不起訴處分確定在案。是檢察官以本
    件所列告訴人、被害人，與上開96年度偵字第2023號案件之
    告訴人不同為由，而就被告所涉同一犯罪事實再行聲請簡易
    判決處刑，顯有誤認。
(四)綜上所述，本件被告所涉詐欺及竊盜犯行，前經檢察官為96
    年度偵字第2023號不起訴處分確定，在無新事實、新證據或
    得為再審原因之情形下，檢察官復就同一案件再向本院聲請
    簡易判決處刑，即有未合。揆諸上開說明，本件原應諭知不
    受理之判決，原審逕對被告為實體判決，判處其有期徒刑4
    月，減為有期徒刑2 月，自有未洽。從而，應由本院管轄第
    二審之合議庭將原判決撤銷改判，並不經言詞辯論，逕為不
    受理判決之諭知。
四、末按法院得逕以簡易判決處刑者，所科之刑以宣告緩刑、得
    易科罰金之有期徒刑及拘役或罰金為限；檢察官聲請以簡易
    判決處刑之案件，經法院認為有刑事訴訟法第451 條之1 第
    4 項但書第3 款所列之法院於審理後認應為無罪、免訴、不
    受理或管轄錯誤判決之諭知者，應適用通常程序審判之；刑
    事訴訟法第449 條第3 項、第452 條分別定有明文。而同法
    第455 條之1 第3 項規定，對於簡易判決之上訴，準用同法
    第3 編第1 章及第2 章除第361 條外之規定。是管轄第二審
    之地方法院合議庭受理簡易判決上訴案件，應依通常程序審
    理，其認案件有刑事訴訟法第452 條所定第一審應適用通常
    程序審判而不得適用簡易程序審判之情形者，應撤銷原簡易
    判決，逕依通常程序為第一審判決。本件經本院審理後，認
    不宜以簡易判決處刑，而有刑事訴訟法第451 條之1 第4 項
    但書第3 款之情形，故依上揭規定，應由本院合議庭逕依通
    常程序審理後，自為第一審判決，檢察官或被告如不服本判
    決，仍得於法定上訴期間內，向管轄之第二審法院提起上訴
    ，附此敘明。
據上論斷，依刑事訴訟法第455 條之1 第1 項、第3 項、第452
條、第369 條第1 項前段、第364 條、第303 條第4 款、第307
條，判決如主文。
中    華    民    國    98    年    4     月    23    日
                  刑事第三庭  審判長法  官  陳仁智
                                    法  官  鄭雅文
                                    法  官  陳蒨儀
以上正本證明與原本無異。
如不服本判決應於收受判決後10日內向本院提出上訴書狀，並應
敘述具體理由；其未敘述上訴理由者，應於上訴期間屆滿後20日
內向本院補提理由書（均須按他造當事人之人數附繕本）「切勿
逕送上級法院」。告訴人或被害人如對於本判決不服者，應具備
理由請求檢察官上訴，其上訴期間之計算係以檢察官收受判決正
本之日期為準。
中    華    民    國    98    年    4     月    23    日
                                    書記官  楊國色


司法院資訊處製作；財團法人民間司法改革基金會備份。
